【裁判字號】    98,上易,406
【裁判日期】    980811
【裁判案由】    業務侵占等
【裁判全文】
臺灣高等法院臺南分院刑事判決         98年度上易字第406號
上  訴  人  臺灣臺南地方法院檢察署檢察官
上  訴  人
即  被  告  甲○○
被      告  乙○○
                    弄7號
被      告  丙○○
上列上訴人因被告等業務侵占案件，不服臺灣臺南地方法院97年
度易字第1504號中華民國98年2月23日第一審判決（起訴案號：
臺灣臺南地方法院檢察署96年度偵字第14978號），提起上訴，
本院判決如下：
    主  文
上訴駁回。
    事  實
一、緣丁○○所經營之弘益營造股份有限公司（以下簡稱弘益公
    司）業務項目為出租鐵材、鐵座、鐵槽、胎座等建築用鐵器
    予建築工程施工之工地使用。而乙○○為弘益公司所雇用之
    司機、甲○○、丙○○則為弘益公司所雇用之捆工。渠等自
    民國96年初起，迄96年3月29日期間，與弘益公司所雇用之
    司機戊○○、吊掛手呂昇原等人 (此2人均經檢察官為緩起
    訴處分)或二人、或三人間，共同基於意圖為自己不法所有
    之犯意聯絡，接續利用職務上駕駛車號UL-559號或025-SC號
    大貨車載運台南科學園區各個建築工地已使用完畢之鐵材、
    鐵座、鐵槽、胎座回弘益公司之機會，於途中易持有為所有
    私自將上揭鐵材、鐵座、鐵槽、胎座等物載運至不知情之益
    晟企業社、明家環保股份有限公司、宇富資源回收場等處販
    售，並將所得侵占入己 (次數如附表所示)，乙○○、甲○○、丙○○等人因此分得如附表所示之贓款。
二、案經弘益公司訴由臺灣臺南地方法院檢察署檢察官偵查起訴
    。
    理  由
一、按「被告以外之人於審判外之陳述，雖不符前4條之規定，
    而經當事人於審判程序同意作為證據，法院審酌該言詞陳述
    或書面陳述作成時之情況，認為適當者，亦得為證據。」、
    「當事人、代理人或辯護人於法院調查證據時，知有第159
    條第1項不得為證據之情形，而未於言詞辯論終結前聲明異
    議者，視為有前項之同意。」，刑事訴訟法第159條之5第1
    、2項分別定有明文。查與本案相關之證人即告訴人丁○○
    、證人戊○○、阮郁婷、呂昇原、蘇妙森、林榮坤、吳月霞
    等人分別於檢察官偵查中之證述，及被告甲○○對同案被告
    乙○○、丙○○，被告乙○○對同案被告甲○○、丙○○，
    被告丙○○對同案被告甲○○、乙○○，固均屬刑事訴訟法
    第159條第1項之傳聞證據，但於本院審理時均一一提示或併
    朗讀要旨，而檢察官、被告及其辯護人於本院言詞辯論終結
    前就上開供述證據之證據能力均未聲明異議，且上開供述證
    據均係依正當法定程序取得，本院審酌該言詞陳述或書證作
    成時之情況，認屬適當，揆諸上開規定，均得作為證據，合
    先敘明。
二、訊據被告乙○○、上訴人即被告甲○○、被告丙○○等人對
    於自96年初起，迄96年3月29日止為弘益公司所僱用之員工
    ，分別擔任司機、捆工等職務之事實，並不否認，惟矢口否
    認有業務侵占之犯行。被告乙○○辯稱：伊沒有侵占公司的
    材料；被告甲○○辯稱：伊去年就沒有在該公司上班，跟伊
    沒有什麼關係；丙○○辯稱：伊沒有拿東西去賣云云。
三、經查：
（一）證人呂昇原於檢察官偵查中結證稱：「我在弘益公司擔任
      吊掛手，…我與乙○○、丙○○、戊○○、顏有明跟車過
      ，因為他們是司機，我只是助手，他們叫我做什麼我就做
      什麼，下午他們都會從工地載廢鐵回公司，結果卻載去資
      源回收場販賣，賣得的錢他們會分給我，但我覺得不妥，
      在隔天就拿還老闆，時間約在今年農曆年過年前」等語（
      見96年度他字第2531號卷第21頁）；又證稱「我與被告等
      人一起去賣過3次（即指附表編號7、8、9次）。我都是與
      乙○○去賣，他是司機，助手一次是戊○○，一次是丙○○；3次的時間我記得都是在今年農曆過年前後。我有一
      次分新台幣（下同）650元、一次1500元、一次2000元。
      這3 次的時間都是集中在一個星期以內，我是收了3次錢
      以後才跟丁○○講的」等語（見同上他字卷第22頁）。於
      原審審理中結證稱：「我與乙○○、甲○○、丙○○等人
      沒有恩怨，也沒有金錢糾紛。我於96年農曆年，有跟證人
      戊○○、被告丙○○，將起訴書附表編號7、8、9所示的
      材料拿去賣，三次約3、4個月。之前偵訊筆錄稱3次集中
      於一週內是錯的，因為不可能集中於一星期內，是約一個
      月內。編號7是跟被告乙○○一起去，有分得金錢，分到
      的錢是戊○○及乙○○給我的，一、二次之後我覺得不妥
      ，我主動跟證人丁○○說，我有將錢還給證人丁○○。我
      們賣的料，有賣到『明家』、『竹雄』、『阿龍』等地等
      語（見原審卷第67-71頁）。即證述被告乙○○、丙○○
      侵占起訴書犯罪事實欄附表編號7、8、9所示不詳金額鐵
      材之犯行。此部分核與證人即告訴人丁○○於檢察官偵查
      及原審審理中所證述，關於證人呂昇原告知其被告等侵占
      事實之情節相符（見他字卷第12頁、原審卷第12頁)，依
      此足認證人呂昇原之證言應堪採信。
（二）次查，證人戊○○於檢察官偵查中結證稱：「我除了上一
      次被查獲竊盜弘益公司的鷹架行為外（即起訴案號：96年
      度偵字第5892號、原審案號：96年度簡字第1501號）前後
      如我所寫的自白書（即他字卷第20頁之自白書），總共分
      得了很多次錢，共有54000元，自白書的字是我寫的。（
      其上戊○○之簽名則為告訴人丁○○所代簽）我沒有意見
      。乙○○自白書上面說到幾次是大家共同去竊取鐵材及我
      分得贓款金額，包括在我自己的自白書裡面，乙○○的自
      白書上面所記載關於我、丙○○等人多次去竊取鐵材以及
      各分多少錢的事都是事實，這些事都是今年年初，是我被
      查獲前的事，我起先也不知道，都是下班後乙○○載我至
      鐵工廠，將東西下一下就分錢給我，我有問他，他說就是
      給我就對了，之後分錢都是他（指乙○○）拿給我們的」
      等語（見他字卷第37、38頁），復證稱起訴書犯罪事實欄
      附表編號1-6所示其與被告乙○○、甲○○、丙○○等人
      ，侵占弘益公司鐵材、鐵座、鐵槽、胎座之事實明確。
（三）被告乙○○於事發後，經告訴人丁○○之要求，曾寫下自
      白書1紙（見他字卷第16頁），該自白書上雖未明確表明
      「侵占」弘益公司之材料等文字，然由被告乙○○於自白
      書最上方所記載「乙○○、戊○○、丙○○、阮郁婷、呂
      昇原、甲○○，559」等語，係表示前揭人等利用駕駛車
      號UL-559號大貨車（參見偵查卷第50頁大貨車照片）載運
      弘益公司材料時，侵占公司之材料之意；之旁記載「顏有
      明、莊偉傑、乙○○，0252次」等語，係表示上揭人等利
      用駕駛025-SC號大貨車2次載運弘益公司鐵材時侵占公司
      材料之意。其下方「去明家、阿龍、竹雄『孫』（應為甥
      之意）」等語，係指上揭人等將侵占之材料出售至明家、
      阿龍、竹雄等3家材料回收場。再下方則為被告等1-9次接
      續侵占弘益公司之鐵材、鐵座、鐵槽、胎座等材料及被告
      等分配贓款之事實，由此自白書之內容，亦足以證明被告
      等人確有侵占之犯行。
（四）被告乙○○雖辯稱：丁○○叫伊寫自白書當時因為身體不
      舒服，所以不知道寫的是什麼東西，他沒有給伊領薪水，
      伊以為寫自白書就可以領薪水云云（見原審卷第104、105
      頁）。核其真意係指伊係在身體不舒服意識不清之情形下
      ，受丁○○之誤導而寫下與本意不符之自白書。然查，被
      告乙○○於96年8月24日、97年6月4日之檢察官偵訊時（
      參見他字卷第39、39頁，及偵查卷第67、68頁）及97年10
      月29日原審準備程序時（見原審卷第26頁），均未提及其
      書寫自白書時有何身體不適之情形，直至原審最後審理中
      始行提出，已足以令人對其辯詞之真實性產生懷疑。再如
      被告乙○○所辯屬實，其書寫自白書當日確實身體不適，
      使其無法思考而寫下與事實不符之自白書，則足以認定被
      告乙○○書寫自白書當時應有極為嚴重之疾病，以致使其
      寫下與本意完全不符之自白。然查被告乙○○書寫上開自
      白書前後並未至醫院或診所治療，此亦為被告乙○○供明
      在卷（見原審卷第105頁），更足認被告乙○○辯稱書寫
      自白書時身體不適云云不足採信。再參酌被告乙○○於檢
      察官偵查中供稱：『自白書裏面寫的不是事實』……『沒
      有自白書所述的這些事』等語（見他字卷第39頁），從而
      足認，自白書之內容縱無記載「侵占」2字，亦應係表明
      被告等侵占弘益公司材料之事實，否則又有何與事實不符
      之情。又被告乙○○為弘益公司之駕駛，並非毫無社會經
      驗或是智力有欠缺之人，焉有告訴人丁○○叫其書寫自白
      書坦承侵占公司之財物，其即任意於自白書上虛擬編造公
      司員工出售公司材料及分得贓款情節，以陷自己及公司同
      事犯罪之可能。綜上足認被告乙○○所辯皆為事後卸責之
      詞，而不足採信。
（五）被告甲○○固辯稱：伊去年就沒有在該公司上班，跟伊沒
      有什麼關係云云。但查被告甲○○於96年8月24日檢察官
      偵訊時供稱：「我在3個月前就離開公司了」等語（見他
      字卷第40頁），依此足以推知被告甲○○離開弘益公司之
      時間應在96年5月間左右，而本案被侵占之物品發生之時
      間在96年初起至96年3月29日之間，即本案事發之時被告
      甲○○尚在弘益公司任職，故其辯稱：其已離職侵占之事
      與其無關云云，亦不足採。
（六）證人蘇妙森於檢察官偵查中結證稱：「我是宇富資源回收
      場負責人，『竹雄』是我叔叔」等語（見偵字卷第67頁）
      ，即合於被告乙○○自白書上所稱之「竹雄」回收場；證
      人林榮坤於檢察官偵查中結證稱：「我是『明家』環保股
      份有限公司負責人，回收廢五金業務」等語（見偵查卷第
      66頁），亦合於被告乙○○上揭自白書所稱之「明家」回
      收場；證人吳月霞於檢察官偵查中結證稱：「我現為益晟
      企業社現場負責人」等語（見偵查卷第66頁），即指上揭
      自白書所稱之「阿龍」回收場。依此亦足以證明上揭被告
      乙○○自白書所稱之侵占犯行確有其事，否則公訴人如何
      能查出上揭回收場並傳喚該等回收場之負責人到庭訊問。
      又證人蘇妙森、林榮坤、吳月霞等人於檢察官偵查中雖均
      否認曾向被告乙○○等人購買上揭鐵材、鐵座、鐵槽、胎
      座，然或因渠等已經遺忘上揭事實，或因渠等因懼怕牽連
      故買贓物罪名，而為虛偽陳述，惟此尚不足以證明被告乙○○等未將侵占之上揭鐵材、鐵座、鐵槽、胎座等物出售
      至上揭回收場之事實。
（七）再查：被告乙○○、證人呂昇原、戊○○等人，與被告甲○○、丙○○均為同事關係，並無怨隙，自無故意誣陷被
      告甲○○或丙○○之可能，何況被告丙○○於原審審理中
      曾供稱：老闆問我有無拿去賣，我當時有承認過一次等語
      （見原審卷第66頁），已坦承一次犯行在案。依此本院認
      為被告乙○○自白書內記載及證人呂昇原、戊○○之證言
      有關被告甲○○、丙○○犯侵占罪之事實部分亦堪採信。
（八）綜上所述，足認被告等所辯均無非係事後卸責之詞，不足
      採信，本件事證已甚明確，被告等犯行均已堪認定，應予
      依法論科。
四、核被告3人所為均係犯刑法第336條第2項之業務侵占罪。被
    告3人，係各以自己共同犯罪之意思共同實施犯罪行為，依
    刑法第28條之規定，為共同正犯。又被告3人就附表所示先
    後多次業務侵占犯行，顯均為一個犯罪意思及行為，在時間
    空間密接之情形下，由數個階段動作，持續侵害弘益公司之
    財產法益，應屬接續犯。
五、原審審理結果，認被告3人罪證明確，因予適用刑事訴訟法
    第299條第1項前段，刑法第28條、第336條第2項、第41條第
    1項前段，中華民國96年罪犯減刑條例第2條第1項第3款、第
    7條、第9條，刑法施行法第1條之1，並審酌被告3人為弘益
    公司受雇人員，不思忠於職務，恪守受雇人員應有之品德與
    分際，竟利用職務之機會，圖謀私利侵占公司財物，破壞主
    雇間信任關係，犯罪時間長達3月，被告3人分得之贓款因其
    等否認，未予陳明致法院無法查明，僅得依上揭自白書所載
    ，乙○○分得之金額達46700元以上、被告甲○○分得之金
    額不明、被告丙○○分得之金額為2100元以上等情，及被告
    等犯後未反省檢討自身行止，未與告訴人達成民事和解，猶
    飾詞狡辯，否認犯行，難認犯後態度良好，分別依渠等犯罪
    之動機、目的、手段、知識程度、與被害人之主雇關係、違
    反義務之程度及對被害人所生損害等一切情狀，分別量處被
    告乙○○有期徒刑1年、被告甲○○有期徒刑7月、被告丙○○有期徒刑8月，及敘明被告3人犯罪之時間，均在96年4月
    24日之前，依中華民國96年罪犯減刑條例之規定，應減其宣
    告刑二分之一，並分別依序減刑為有期徒刑6月、3月又15日
    、4月，並均諭知易科罰金之折算標準。本院經核，原判決
    認事用法俱無不合，量刑亦稱妥適。檢察官依告訴人之請求
    所提起之上訴，係以被告3人仍未與告訴人達成民事和解，
    原判決量刑過輕云云。惟查被告3人是否與告訴人達成民事
    和解，乃民事損害賠償問題，況依告訴人提出之附帶民事請
    求之金額達650萬餘元與被告3人所犯之侵占之數量間，仍有
    相當之差距，又原判決原係對被告乙○○量處有期徒刑1年
    、對被告甲○○量處有期徒刑7月、對被告丙○○量處有期
    徒刑8月，核其刑度尚屬允洽（被告3人嗣分別經減刑，乃係
    合於中華民國96年罪犯減刑條例規定所致），難認檢察官之
    上訴為有理由；另被告甲○○上訴仍否認犯罪，依上開論述
    及證據所示，其上訴亦無理由；均應駁回
據上論斷，應依刑事訴訟法第368條，判決如主文。
本案經檢察官林炎昇到庭執行職務。
中    華    民    國    98    年    8     月    11    日
                  刑事第一庭    審判長法  官  黃崑宗
                                      法  官  夏金郎
                                      法  官  王明宏
以上正本證明與原本無異。
不得上訴。
                                      書記官  黃全忠
中    華    民    國    98    年    8     月    11    日
附錄本判決論罪科刑法條：
刑法第336條第2項：
對於業務上所持有之物，犯前條第1項之罪者，處6月以上5年以
下有期徒刑，得併科3千元以下罰金。
附表：
 ┌──┬────┬─────────────────────┐
 │次數│侵占材料│參與人員及分配贓款(新台幣)情形            │
 ├──┼────┼─────────────────────┤
 │1.  │ 鐵材   │乙○○（分得9000元）、戊○○（分得4000元）│
 │    │        │、丙○○（分得1100元）                    │
 ├──┼────┼─────────────────────┤
 │2.  │ 鐵座   │乙○○（分得12000元）、戊○○（分得6000元 │
 │    │        │）、丙○○（分得1000元）                  │
 ├──┼────┼─────────────────────┤
 │3.  │ 鐵槽   │乙○○（分得9700元）、戊○○（分得4500元）│
 ├──┼────┼─────────────────────┤
 │4.  │ 胎座   │乙○○（分得16000元）、戊○○（分得5500元 │
 │    │        │）                                        │
 ├──┼────┼─────────────────────┤
 │5.  │ 鐵材   │乙○○、甲○○、戊○○（金額均不明）      │
 ├──┼────┼─────────────────────┤
 │6.  │ 鐵材   │乙○○、甲○○、戊○○（金額均不明）      │
 ├──┼────┼─────────────────────┤
 │7.  │ 鐵材   │乙○○（金額不明）、呂昇原（分得650元）、 │
 │    │        │戊○○（金額不明）                        │
 ├──┼────┼─────────────────────┤
 │8.  │ 鐵材   │乙○○（金額不明）、呂昇原（分得1500元）、│
 │    │        │戊○○（金額不明）                        │
 ├──┼────┼─────────────────────┤
 │9.  │ 鐵材   │乙○○（金額不明）、呂昇原（分得2000元）、│
 │    │        │丙○○（金額不明）                        │
 └──┴────┴─────────────────────┘


司法院資訊處製作；財團法人民間司法改革基金會備份。
